最高法院刑事判決　　　　　　　　　　　　　　　九十一年度台上字第四九二六號
　　上　訴　人　台灣高等法院台南分院檢察署檢察官
　　被　　　告　甲○○
右上訴人因被告違反毒品危害防制條例案件，不服台灣高等法院台南分院中華民國九
十一年六月二十五日第二審更審判決（九十一年度上更(一)字第一八一號，起訴案號：
台灣台南地方法院檢察署八十八年度偵字第五五六五號），提起上訴，本院判決如左
：
    主  文
原判決撤銷，發回台灣高等法院台南分院。
    理  由
本件原判決認定被告甲○○基於無償轉讓第二級毒品安非他命之概括犯意，自民國八
十八年一月間某日起，迄同年四月間止，連續在台南縣玉井鄉○○路銓鎂保齡球館及
同鄉○○村○○路一一一號吉利遊藝場內，提供第二級毒品安非他命給林振祥施用，
每次一小包，前後計有三次。嗣於同年四月二十六日廿三時十分許，在上開吉利遊藝
場後側廁所旁，林振祥又向被告無償索取安非他命，雙方於廁所裡交談時，適台南縣
警察局玉井分局長率隊在當地臨檢，發現行跡可疑，上前盤查，被告乃將安非他命二
小包丟棄在廁所浴缸內致轉讓未遂，而為警查獲，並扣得該二小包安非他命等情。因
而撤銷第一審科刑判決，改判論處被告連續轉讓第二級毒品罪刑。固非無見。
惟查：（一）、科刑判決所認定之事實，與其所採之證據，不相適合，即屬證據上理
由矛盾，其判決當然為違背法令。原判決於理由內，說明被告坦承前後三次提供安非
他命予林振祥施用，核與林振祥於原審所供曾在上開遊藝場及保齡球館向被告要過安
非他命等情相符，因而認定被告係連續無償轉讓，而非如公訴意旨所稱之連續販賣安
非他命。然證人林振祥於警詢及檢察官偵查中均指稱，向被告購買安非他命多次，案
發當時係要向被告購買；於第一審審理時始改稱並非向被告購買，係在八十八年初在
上開遊藝場及保齡球館向被告拿的，被告都向其借錢，原審更審時續稱，係在上開保
齡球館向被告拿過三次（一審卷第五十六頁、第六十六頁、原審更(一)卷第五十九頁）
。被告原固否認有販賣安非他命予林振祥之犯行，但於第一審審判期日則已承認曾拿
安非他命給林振祥，並稱林振祥所指時間不對，於原審更審時則先稱，在上開保齡球
館有給過林振祥安非他命，嗣又稱約三次，一次在路上，二次在上開遊藝場（一審卷
第七十二頁、原審更(一)卷第六十頁、第七十五頁）。依上開卷證資料，被告提供安非
他命予林振祥施用之時地，林振祥與被告前後所供及彼此供述均不一致，原判決竟謂
其二人所供相符，因而認定被告係屬無償轉讓犯行，已與卷內資料不相適合，自有理
由矛盾之違法。又林振祥就安非他命係向被告購買或索取，先後所供不一，究竟何者
足以採納？原判決未詳為釐清究明，遽採信其審理中翻異之供詞，亦屬理由不備。另
原判決既認被告係以提供安非他命而向林振祥借得款項，則能否以借錢有償還義務，
二人堅稱與提供安非他命係屬兩事，而認被告提供安非他命係無對價之轉讓行為，亦
待研求。（二）、刑事訴訟法第九十五條第一款規定「訊問被告，應先告知犯罪嫌疑
及所犯所有罪名。罪名經告知後，認為應變更者，應再告知」，旨在使被告得以充分
行使防禦權，以達刑事訴訟法為發見真實，並顧及程序公正之目的，此條規定於總則
編內，訴訟各階段自均有其適用，法院於適用同法第三百條時，尤須踐行該法第九十
五條第一款規定，始能避免突襲裁判而保護被告權益。原判決將檢察官起訴被告犯有
毒品危害防制條例第四條第二項、第五項販賣罪嫌之法條，變更為依同條例第八條第
二項之轉讓罪論處罪刑，並未於審判期日告知被告該項起訴罪名之變更，所踐行之訴
訟程序，亦有瑕疵。以上或為上訴意旨所指摘，或為本院得依職權調查之事項，應認
原判決仍有撤銷發回更審之原因。
據上論結，應依刑事訴訟法第三百九十七條、第四百零一條，判決如主文。
中      華      民      國    九十一    年      九      月      五      日
                              最高法院刑事第十二庭
                                  審判長法官  張  淳  淙
                                        法官  謝  俊  雄
                                        法官  蘇  振  堂
                                        法官  張  春  福
                                        法官  呂  丹  玉
      右正本證明與原本無異
                                              書  記  官
中      華      民      國    九十一    年      九      月     十二     日
